【裁判字號】    99,監宣,132
【裁判日期】    990729
【裁判案由】    監護宣告
【裁判全文】
臺灣板橋地方法院民事裁定            99年度監宣字第132號
聲  請  人  甲○○
相  對  人  乙○○
上列聲請人聲請對相對人為監護宣告事件，本院裁定如下：
    主    文
宣告乙○○（男，民國○○○年○月○○日生，身分證統一編號
：Ｚ000000000號）為受輔助宣告之人。
選定甲○○（女，民國○○○年○○月○○○日生，身分證統一
編號：Ｚ000000000號）為受輔助宣告之人之輔助人。
聲請費用新臺幣壹仟元由受輔助宣告之人負擔。
    理    由
一、聲請意旨略以：聲請人甲○○之子相對人乙○○因多重障（
    智閉）重度，現況已不能為（受）意思表示或辨識其效果，
    為此依民事訴訟法第597 條之規定，聲請對相對人為監護宣
    告等語。
二、按法院對於監護宣告之聲請，認為未達因精神障礙或其他心
    智缺陷，致不能為意思表示或受意思表示，或不能辨識其意
    思表示之效果之程度者，得依第15條之1 第1 項規定，為輔
    助之宣告。對於因精神障礙或其他心智缺陷，致其為意思表
    示或受意思表示，或辨識其意思表示效果之能力，顯有不足
    者，法院得因本人、配偶、四親等內之親屬、最近一年有同
    居事實之其他親屬、檢察官、主管機關或社會福利機構之聲
    請，為輔助之宣告。民法第14條第1 、3 項及第15條之1 定
    有明文。
三、經查：聲請人主張之事實，業據其提出中華民國身心障礙手
    冊影本、戶籍謄本各1件為證。本院審驗該相對人乙○○之
    心神狀況，並採用鑑定人蕭中正醫院醫師陳威廷之意見，認
    該相對人因度智障及自閉症，並領有重度多重障（智閉）殘
    障證明，意識清醒，可表達，但思考結果鬆散，無邏輯性，
    欠缺計算能力，社會互動性差，其意思表示或辨識意思表示
    效果之程度為尚有能力顯有不足，符合輔助宣告之人等情，
    業經蕭中正醫院醫師陳威廷鑑定屬實，有該醫院99年6 月23
    日精神鑑定報告書1 份附卷可稽。本院認相對人因精神障礙
    或其他心智缺陷，致其為意思表示或受意思表示，或辨識其
    意思表示效果之能力顯有不足，是本件聲請未達因精神障礙
    或其他心智缺陷，致不能為意思表示或受意思表示，或不能
    辨識其意思表示之效果之程度，爰依民法第14條第3 項之規
    定，宣告相對人乙○○為受輔助宣告之人。
四、再按受輔助宣告之人應置輔助人，並準用民法第1111條至第
    1111之2 規定，此觀民法第1113條之1 自明。亦即法院為輔
    護之宣告時，應依職權就配偶、四親等內之親屬、最近1 年
    有同居事實之其他親屬、主管機關、社會福利機構或其他適
    當之人選定1 人或數人為輔助人。法院選定輔助人時，應依
    受輔助宣告之人之最佳利益，優先考量受輔助宣告之人之意
    見，審酌一切情狀，並注意下列事項：(一)受輔助宣告之人
    之身心狀態與生活及財產狀況。(二)受輔助宣告之人與其配
    偶、子女或其他共同生活之人間之情感狀況。(三)輔助人之
    職業、經歷、意見及其與受監護宣告之人之利害關係。(四)
    法人為輔助人時，其事業之種類與內容，法人及其代表人與
    受輔助宣告之人之利害關係。查: 聲請人甲○○為相對人即
    受輔助宣告人乙○○之母，其經大多數家屬同意由其照護相
    對人，此有同意書、親屬系統表附卷可憑。是本院審酌上情
    ，認聲請人有輔助相對人之能力，亦適於任之，是由聲請人
    甲○○任輔助人，最能符合相對人乙○○之最佳利益，爰選
    定聲請人甲○○為輔助人。
五、末者，由民法第15條之2 規定可知，受輔助宣告之人並未喪
    失行為能力，且依法並未完全剝奪其財產處分權。再參酌同
    法第1113條之1 規定，並無準用同法第1094條、第1099條及
    第1099條之1 、第1103條第1 項規定，亦即受輔助宣告人之
    財產，不由輔助人管理，輔助人對於受輔助宣告人之財產，
    並無依規定與經法院或主管機關所指定之人會同開具財產清
    冊。本件相對人之精神或心智狀況未達監護宣告之程度，而
    經本院依民法第14條第3 項、民事訴訟法第624 條之3 第1
    項規定，對相對人為輔助之宣告已如前所述，再依上說明，
    本件毋庸指定會同開具財產清冊之人，附此敘明。
六、依民事訴訟法第624條之1、第608 條第1 項裁定如主文。
中    華    民    國    99    年    7     月    29    日
                  家事法庭  法  官  劉大衛
以上正本係照原本作成。
如不服本裁定關於選定輔助人部分，應於送達後10日內向本院提
出抗告狀，並繳納抗告費新臺幣1,000 元；其餘關於輔助宣告之
部分，不得抗告。
中    華    民    國    99    年    7     月    29    日
                            書記官  高玉彬

司法院資訊處製作；財團法人民間司法改革基金會備份。
